臺灣高等法院刑事判決　　　　　　　　　　　　　九十二年度上訴字第四五二二號
　　上　訴　人　乙○○原名溫.
　　即　被　告　　　　　國民
右上訴人因恐嚇等案件，不服臺灣新竹地方法院九十年度訴字第六０七號，中華民國
九十二年七月十五日第一審判決（起訴案號：臺灣新竹地方法院檢察署九十年度偵字
第五七九九號、第六四八七號），提起上訴，本院判決如左：
    主  文
原判決關於乙○○部分撤銷。
乙○○共同意圖為自己不法之所有，以恐嚇使人將本人之物交付，未遂，處有期徒刑
壹年，緩刑五年。
扣案之電擊棒壹支沒收。
    事  實
一、緣乙○○之前夫李洸鋐曾交付新台幣（下同）二十二萬元與甲○○（綽號「小寶
    」）及其兄許玉聲，請其等代為操作、投資股票，並言明半年後至少會返還本金
    ，經李洸鋐於事後向其二人索討上開投資款，雙方並曾討價還價為十三萬元，惟
    甲○○與其兄二人卻一直拖延未還錢，李洸鋐只好自認倒楣而未再催討。乙○○
    與李洸鋐二人於八十九年三月離婚後，乙○○仍心有不甘，認為還可以把錢要回
    來，李洸鋐則認為要錢無望，而未再置理乙○○，乙○○見李洸鋐已不打算再向
    甲○○及其兄追討上開債務，即認為如果能向甲○○要到錢，該筆金錢均可歸自
    己所有，遂向葉清順（已判決罪刑確定）哭訴告稱甲○○欠其十三萬元已多時均
    未還錢，葉清順得知後深感憤怒，決意一定要討回該筆錢以向乙○○交代，並向
    甲○○恐嚇多索點金錢，旋於九十年十月一日中午十二時許，用電話邀李瑞源、
    許家倫二人（均經判決有罪確定）共同商議在當日南下新竹向甲○○索錢，為求
    壯大聲勢，再透過許家倫用電話邀約許家慶、呂其峰、姜智豪及邱奕彬等四人（
    以上四人均經判決罪刑確定）後，乙○○、葉清順、李瑞源、許家倫、許家慶、
    姜智豪、呂其峰及邱奕彬等八人即共同基於意圖為自己不法之所有及妨害自由與
    傷害之犯意聯絡，先在桃園縣觀音鄉草漯村撞球場前集合後，由許家倫駕駛向不
    知情之許家正（已經檢察官為不起訴處分確定）借得之車號九Ｐ─六二００號白
    色、ＢＭＷ牌自小客車附載葉清順、乙○○、呂其峰三人，李瑞源則駕駛其所有
    之車號ＲＮ─一三七七號銀色、賓士牌自小客車，附載姜智豪、許家慶、邱奕彬
    三人，共同趨車前往新竹。
二、於九十年十月一日下午三時許，其等一同抵達位於新竹市○○路、武陵路口之新
    竹空軍醫院（下稱空軍醫院）附近停好車後，眾人即下車商量，葉清順表示除要
    向甲○○索錢外，也要幫乙○○出一口氣，即由乙○○先將甲○○騙出來後，大
    家再以圍堵之方式強押甲○○上車，逼甲○○交錢並幫乙○○討回公道。商定後
    ，乙○○即打電話聯絡甲○○，佯稱要償還之前向甲○○之母親葉月嬌所借之五
    千元，並由葉清順安排：由邱奕彬、姜智豪二人在空軍醫院對面馬路等待，呂其
    峰、許家倫二人在醫院門口藏匿，葉清順本人及許家慶二人在人行道上守候，李
    瑞源則留在車上駕駛座發動汽車，俟甲○○出現時，即立刻以圍堵方式強押其上
    車，若遇到反抗，再由葉清順持李瑞源所有之電擊棒一支、邱奕彬持姜智豪所有
    之電擊棒一支為工具，以便順利控制甲○○防止其逃離。甲○○在下午三時三十
    分許接到乙○○之電話後，不疑有他，於當日下午四時許依約到達空軍醫院急診
    室門口前與乙○○見面時，發現葉清順等人在場，認為有異狀而打算離去時，葉
    清順事先所安排之許家倫、許家慶、姜智豪、呂其峰及邱奕彬等人立刻蜂擁而上
    （除李瑞源未下車、乙○○在一旁未動手外），許家慶將甲○○手上之機車鑰匙
    搶走、葉清順則徒手毆打甲○○，許家倫、許家慶、姜智豪、呂其峰等人則圍住
    甲○○不讓其有機可逃，葉清順並持李瑞源所有的上開電擊棒一支、邱奕彬則持
    姜智豪所有的電擊棒一支，分別電擊甲○○的右腰部等處，致使甲○○一時腳軟
    無法抵抗而被強押上李瑞源所駕駛的上開車號ＲＮ─一三七七號自小客車，並被
    夾坐在後座中間，由姜智豪及許家慶二人分坐兩邊挾持甲○○，葉清順則坐在前
    座，途中，邱奕彬在車內持姜智豪在空軍醫院前所拾回之電擊棒一支恐嚇、電擊
    甲○○，要其不得出聲、頭低下來，許家慶則掌摑甲○○，要其安靜不得亂動，
    姜智豪並不時用手臂推擠以挾持甲○○，車子在新竹南寮漁港與桃園永安漁港間
    來回行進，其餘之乙○○、呂其峰、邱奕彬等三人則乘坐許家倫所駕駛之上開自
    小客車跟隨在李瑞源之車後，途中，葉清順曾與邱奕彬換座位，由葉清順在車上
    與甲○○談判還錢等事宜。
三、由於雙方談判破裂，李瑞源在葉清順的指示下，便將甲○○載至桃園縣永安漁港
    前附近一處空地後要甲○○下車，先由葉清順承前傷害之犯意，用拳頭毆打甲○
    ○，許家慶、邱奕彬、呂其峰及姜智豪等四人見狀後亦圍上來承前傷害甲○○之
    犯意徒手毆打甲○○，導致甲○○受有頭皮撕裂傷二點三公分、左額擦傷五Ｘ八
    公分、左上肢擦傷三Ｘ三公分、一Ｘ一公分、０點五Ｘ一公分、左膝擦傷六Ｘ三
    公分、一Ｘ一公分、右膝擦傷三Ｘ三公分、二Ｘ一公分、右小腿擦傷二Ｘ一公分
    、一Ｘ一公分等傷害。於當天下午六時四十五分許，甲○○被毆打完畢後，由葉
    清順命令甲○○以葉清順所有之0000000000號及乙○○所有之000
    0000000號行動電話，撥打其家中之（０三）0000000號室內電話
    ，要甲○○告訴其母親葉月嬌要準備三十萬元才能放甲○○回家。葉清順並自當
    晚七時十分許起，陸續再以上揭其所有之行動電話或由自己恐嚇或命令甲○○自
    己向其母親要求交付三十萬元；期間，為使甲○○家人能儘快籌錢，葉清順於當
    晚八時許又再以其所有上揭之行動電話撥打0000000000號行動電話給
    甲○○之女友彭淑惠，要其等準備三十萬元來換甲○○，葉月嬌及彭淑惠二人因
    畏懼甲○○之生命安全遭受危害，只得同意付款，惟葉月嬌因心有不甘，同時並
    報警處理。葉清順見葉月嬌同意後，先約其在新竹市○○街「大潤發」賣場對面
    之統一超商便利商店見面，嗣後又改在該賣場地下室停車場入口處旁交款，並由
    邱奕彬在新竹市○○路○段之「大都會理容院」前攔下不知情之趙龍生所駕駛之
    計程車前往「大潤發」賣場地下室停車場入口處取款，於當日晚上八時三十分許
    ，邱奕彬在「大潤發」賣場地下室停車場入口處旁麥當勞之通道下車、向葉月嬌
    及彭淑惠取款，且已取得三十萬元後，為在場埋伏之警員當場逮捕邱奕彬並取回
    上開三十萬元而未得逞。葉清順等人不知邱奕彬係為警逮捕，以為是甲○○的家
    人找兄弟反押邱奕彬，曾再多次撥打彭淑惠之上開電話要求放人，然見情勢不妙
    ，遂決定於當晚十一時許，在新竹市○○路、西濱公路口附近路段將甲○○放下
    車，經甲○○立即透過路旁商店協助報警後，為警循線拘捕到葉清順、乙○○、
    李瑞源、許家倫、邱奕彬、許家慶等人，呂其峰、姜智豪二人則於翌日主動到案
    ，並扣得姜智豪所有之上開電擊棒一支而得悉上情。
四、案經甲○○訴由新竹市警察局第一分局報告臺灣新竹地方法院檢察署檢察官偵查
    起訴。
    理  由
一、訊據上訴人即被告乙○○坦承有與葉清順等人一同南下到新竹空軍醫院，並打電
    話給甲○○等情，惟矢口否認有共同妨害自由、傷害、恐嚇取財未遂等犯行。辯
    稱：甲○○四年前欠我前夫李洸鋐十三萬元，一直沒有還，我才告訴現在的男友
    葉清順，他說幫我要要看，人都是葉清順找的，我都不認識，當天我的確有要把
    之前向甲○○的母親所借的五千元還給他媽媽，我在翻皮包時，他有拉扯的動作
    ，葉清順才上前，其他人也才下車圍過來，我不知道他們有打甲○○，我沒有打
    人，甲○○到醫院時身上本來就有受傷，他額頭、膝蓋都有擦傷，後來甲○○係
    自願上車；至於向甲○○母親要三十萬元一事，係實際上是甲○○自己提議要和
    解的，還說多要一點事後再分給他，我當初僅係要甲○○打電話向他母親要十三
    萬元而已，並無共同妨害自由、傷害及恐嚇取財未遂等犯行云云。
二、經查，被告乙○○之前夫李洸鋐曾交付二十二萬元與甲○○及其兄許玉聲，請其
    等代為操作、投資股票，並言明半年後至少會返還本金，經李洸鋐於事後向其二
    人索討上開投資款，雙方並曾討價還價為十三萬元，惟甲○○與其兄卻一直拖延
    未還錢，李洸鋐只好自認倒楣而未再催討；乙○○與李洸鋐二人於八十九年三月
    離婚後，乙○○仍心有不甘，認為還可以把錢要回來，李洸鋐雖則認為要錢無望
    ，而未再置理乙○○乙情，已據證人李洸鋐於原審訊問時結證明確在卷（見原審
    卷〈二〉第三七、三八頁、九十二年六月二十四日審理筆錄），雖然被害人甲○
    ○於原審歷次訊問時均否認其與被告乙○○或其前夫李洸鋐間有何股票投資問題
    而推翻其於警訊時承認雙方間之金錢糾紛，惟經原審傳訊證人即當時替被害人甲
    ○○製作第一次警訊筆錄之員警陳宜崇，證稱：「我做第一份筆錄時是被害人到
    湳雅所做的，時間應該是十月一日才對，（辯護人問：這份筆錄製作時為何會直
    接提到『你與溫女是否有財務糾紛』？）因為他在第五十頁背面第七行針對我問
    他為何會被毆打、被押，他回答我說是乙○○打電話給他，要還向他母親借的五
    千元，我才會在後來問他是否有財務糾紛。（法官問：在被害人告訴你有股票投
    資糾紛前，你知道他們有財務糾紛？）不記得。（法官問：筆錄確實記載？）是
    的。」等語（見原審卷〈一〉第二四五、二四六頁、九十一年九月二十六日訊問
    筆錄），核與被告乙○○於歷次接受偵訊及原審訊問時之供述相符，被害人甲○
    ○與被告乙○○的前夫李洸鋐間，應確實曾有交付金錢代為投資股票乙事，堪資
    認定。
三、次查，右開事實，業據被害人甲○○於偵查中及原審歷次訊問時指訴綦詳（見偵
    查卷第五十至五三頁、第一四二至一四四頁，原審卷〈一〉第一四五至一四八頁
    ），並經證人即被害人之女友彭淑惠、被害人之母親葉月嬌分別於偵查中及原審
    訊問時證述在卷（見偵查卷第五四至五七、一四四、一四五頁、原審卷〈一〉第
    一五二、一五三、二０六、二０七頁），而同案共同被告邱奕彬至「大潤發」前
    向葉月嬌拿錢時所搭乘之計程車司機趙龍生（見偵查卷第五八、五九、一四一頁
    ）、證人即到付款現場埋伏之員警蔡讚成（見原審卷〈一〉第一九八至二０三頁
    ）、證人即替被害人甲○○製作筆錄之員警陳宜崇（見原審卷〈一〉第二四五至
    二四九頁）等人對於上情亦已分別結證在卷可憑，並有扣案之電擊棒一支（見偵
    查卷第一三六頁）、業經證人葉月嬌領回之三十萬元所出具之贓證物品認領保管
    收據一紙（見偵查卷第八一頁）在案可佐，復有行動電話0000000000
    、0000000000號及室內電話（０三）0000000號等電話於九十
    年十月一日之雙向通聯紀錄各乙份附於原審卷〈一〉第二八、二九、三二、三三
    、九一至九四頁可憑。被害人甲○○因此受有如事實欄所載之頭皮撕裂傷二點三
    公分、左額擦傷五Ｘ八公分、左上肢擦傷三Ｘ三公分、一Ｘ一公分、０點五Ｘ一
    公分、左膝擦傷六Ｘ三公分、一Ｘ一公分、右膝擦傷三Ｘ三公分、二Ｘ一公分、
    右小腿擦傷二Ｘ一公分、一Ｘ一公分等傷害，亦有行政院衛生署新竹醫院出具之
    甲種診斷證明書一紙（見偵查卷第一七二頁）、急診病歷一份（見原審卷〈一〉
    第一六五、一六六頁）、翻拍被害人就診時所拍攝受傷部位之照片八幀（見原審
    第一卷第一六七、一六八頁）等附卷可稽，被害人甲○○之指訴，應非虛妄。
四、又被告乙○○及同案共同被告葉清順、邱奕彬、許家倫、李瑞源、許家慶、姜智
    豪、呂其峰等八人，曾於偵查中分別供述：
    (1)被告乙○○於偵訊中坦認被害人甲○○在空軍醫院時有遭到被告葉清順毆打及
      遭其他被告圍住，被告等人並打電話向告訴人的母親勒索錢財，告訴人上車後
      ，在桃園縣永安漁港時，同案共同被告許家慶、呂其峰、姜智豪、邱奕彬等人
      亦有下車聯手毆打告訴人等語（見偵查卷第一０八頁反面至第一一０頁反面、
      第一一二頁、九十年十月二日訊問筆錄）。
    (2)同案共同被告葉清順於第一次、第二次檢察官偵訊時供稱：至新竹係要為被告
      乙○○討回告訴人所欠的十三萬元，其他被告亦知道下來新竹是要幫被告乙○
      ○向告訴人討十三萬元，在空軍醫院時，由被告乙○○騙告訴人出來，並由我
      安排各被告所站立之位置，告訴人出現後，其他被告有毆打告訴人，被告姜智
      豪有帶一支電擊棒去，被告姜智豪有持電擊棒電擊告訴人以質問告訴人為何欠
      錢不還，在永安漁港附近空地時，被告邱奕彬、姜智豪、呂其峰、許家慶四人
      亦有毆打告訴人等語（見偵查卷第一一０頁反面至一一三頁、一四七至一五０
      頁，九十年十月二日、同年月十五日訊問筆錄）。
    (3)同案共同被告邱奕彬於偵訊中坦稱：至新竹空軍醫院係要押走告訴人，因為被
      告葉清順說要替乙○○出一口氣，到新竹空軍醫院後，被告葉清順安排每名被
      告之位置，我與被告姜智豪在空軍醫院對面馬路，被告呂其峰、許家倫在醫院
      門口藏匿，被告葉清順、許家慶在人行道上等候，其他被告則在車上，被告葉
      清順對大家交待，若看到甲○○，大家即圍過去堵他，後來甲○○出現時，大
      家即將甲○○圍起來，其並持電擊棒脅迫甲○○上車，至永安漁港附近空地後
      ，被告許家慶、呂其峰、姜智豪與其先後一起以拳腳毆打甲○○人，後來被告
      葉清順、許家倫二人叫我搭計程車至大潤發取款，拿到錢就被捉了等語（見偵
      查卷第一一三至一一四、一五０至一五二頁，九十年十月二日、同年月十五日
      訊問筆錄）。
    (4)同案共同被告許家倫於偵訊時亦供稱：我到新竹空軍醫院後，被告葉清順即安
      排各人應站之位置，被告葉清順有說，看到甲○○就打他並押他上車，至永安
      漁港附近空地後，我比較慢下車，下車後只看到被告邱奕彬在打告訴人等語（
      見偵查卷第一一五頁）。
    (5)同案共同被告李瑞源於偵訊中亦供認：係被告葉清順說對方欠其女友乙○○錢
      ，有二支電擊棒，一支是我放在車上自衛用的，另一支不知係何人帶去，有看
      到被告葉清順持電擊棒指著告訴人，命令告訴人上我所駕駛之賓士車內，另一
      支由被告邱奕彬拿著，在車內，被告葉清順有持電擊棒叫告訴人不要動，告訴
      人在車內有說不要電他，告訴人在車內有在叫，但因為我在開車，這次不知道
      係何人打告訴人，我持有之電擊棒後來已弄丟了等語（見偵查卷第一一六至一
      一七、一五三至一五五頁，九十年十月二日、同年月十五日訊問筆錄）。
    (6)同案共同被告許家慶於偵訊中坦認：被告葉清順要我來新竹，說他的女友乙○
      ○要向人家要錢，到現場後，被告葉清順要我跟著走，說他做什麼動作，我就
      跟著做，是被告葉清順拿電擊棒叫告訴人上車，另一支在車上，被告姜智豪、
      邱奕彬也有叫告訴人上車，是他們三人捉住告訴人上車的，我只有在車上打告
      訴人一巴掌而已，在永安漁港附近空地時，也是被告呂其峰、姜智豪、邱奕彬
      三人毆打告訴人，是被告葉清順打電話要錢並叫被告邱奕彬去大潤發拿錢等語
      （見偵查卷第一一七、一一八、一五五至一五七頁九十年十月二日、同年月十
      五日訊問筆錄）。
    (7)同案共同被告呂其峰於偵訊中則坦承：在空軍醫院前有看見被告葉清順、邱奕
      彬各拿一支電擊棒，大家拉拉扯扯就把甲○○送進賓士車內等語（見偵查卷第
      一五八頁、九十年十月十五日訊問筆錄）。
    (8)同案共同被告姜智豪於偵訊中供稱：在空軍醫院我有看見被告葉清順持電擊棒
      電擊告訴人之腰部，是被告葉清順架著告訴人上車，我有交一支我在上車前在
      空軍醫院前撿到的電擊棒給警方，到了永安漁港後，我有看見被告葉清順在打
      告訴人，是被告葉清順打電話給告訴人的家人要三十萬元，後來被告葉清順叫
      被告李瑞源放告訴人走等語（見偵查卷第一五九至一六二頁九十年十月十五日
      訊問筆錄）。
      衡情，被告乙○○及同案共同被告葉清順、邱奕彬、許家倫、李瑞源、許家慶
      、姜智豪、呂其峰等八人雖於原審審理時有異於上述偵查中之供述，惟本院認
      被告乙○○等八人於原審言詞辯論終結時距離犯罪事實發生時已有長達近二年
      之久，且被告等八人之人數眾多，彼此間原非熟識，對於犯罪過程之細節，記
      憶難免有出入或有記憶不清之可能，更何況被告等八人於被起訴後為求卸責自
      保，於原審訊問時所言不無有推諉、刻意淡化自己犯罪行為之處，惟被告等人
      並未曾對偵查中之自白提出係被以強暴、脅迫、利誘、詐欺、違法羈押或其他
      不正之方法為抗辯，是以本院認被告等八人於偵查中之自白應堪採信。
五、復查，雖被告乙○○及葉清順二人於原審審理時辯稱被害人甲○○到空軍醫院時
    就有受傷，其額頭、膝蓋都有擦傷，故被害人受的傷並非其等所為，且被害人到
    醫院急診記載的時間不對，他如果有受傷，應該立即就診云云（見原審卷〈一〉
    第七八、一五一頁），然被告乙○○於原審九十一年五月十四日庭訊時供述：我
    們放被害人甲○○走時，他的膝蓋沒有傷等語（見原審卷〈一〉第一五三頁）可
    知，被告乙○○所述不但前後矛盾，且其於歷次之警訊中、偵訊中被告等人均未
    曾就此有利之部分請求調查，而證人彭淑惠、葉月嬌及被害人甲○○亦於原審審
    理時均陳述被害人甲○○出門前並沒有受傷等語，並經證人蔡讚成證述：被害人
    跑到便利商店打電話求救時，我就派警員先過去，後來他被帶到派出所，我看到
    他的膝蓋、手臂都有流血，左臉或右臉臉頰腫得很大等語（見原審卷〈一〉第一
    九八、二０八頁），復有上開診斷證明書、急診病歷各一份、自病歷中所翻拍被
    害人就診時受傷部位之照片八幀等在卷可參，且互核自醫院病歷所翻拍被害人甲
    ○○受傷之照片，被害人身上處處血跡斑斑，傷痕上猶沾染鮮血，不但額頭、膝
    蓋有擦傷，手肘及頭頂亦有傷痕，經診斷其頭皮撕裂傷二點三公分、左額擦傷五
    Ｘ八公分、左上肢擦傷三Ｘ三公分、一Ｘ一公分、０點五Ｘ一公分、左膝擦傷六
    Ｘ三公分、一Ｘ一公分、右膝擦傷三Ｘ三公分、二Ｘ一公分、右小腿擦傷二Ｘ一
    公分、一Ｘ一公分等傷害，已如前述，衡情，被害人此等受傷部位均為人體上顯
    而易見之重要部位，若先前已有如此多及面積大之傷口存在，何能不先予包紮？
    且此等傷口上仍有鮮血湧出，血跡斑斑在其上，應屬新傷，而非陳舊傷，況，如
    被害人之前就已有上開傷勢，必定十分不適，其又怎會在接到被告乙○○的電話
    時仍準時赴約前往空軍醫院？至於被告乙○○及葉清順二人所辯稱：被害人之醫
    院急診記載的時間不對，他如果有受傷，應該立即就醫云云，經原審以電話向行
    政院衛生署新竹醫院詢問被害人的就醫時間，經該院何美玲小姐告稱：甲○○之
    急診病歷上所載之時間為九十年十月二日凌晨一點五十分許，卷附復病歷第二頁
    右上亦有電腦打字為九十年十月二日一時五十七分，此有原審公務電話紀錄一紙
    附卷可憑（見原審卷〈一〉第一二七頁），此與證人蔡讚成所證：被害人在晚上
    十一點多打電話求救、被帶到警察局接受訊問、再至新竹醫院就醫之時間，環環
    相扣，尚屬吻合，顯見被告乙○○及葉清順二人此部分所辯均為卸責之詞，不足
    採信。
六、再查，被告等人雖另辯稱係被害人甲○○在空軍醫院係自願上車，期間被害人甲
    ○○也有下車去喝飲料、抽煙而無妨害其自由云云，然，由同案共同被告葉清順
    自承：在空軍醫院前，大家要怎麼佈署都是我指揮的（見原審卷〈二〉第三十八
    頁背面、九十二年六月二十四日審理筆錄），其餘被告亦於偵查中、原審訊問時
    時均供稱在空軍醫院前都是由葉清順安排位置，被告邱奕彬、姜智豪二人在空軍
    醫院對面馬路，被告呂其峰、許家倫二人在醫院門口藏匿，被告葉清順本人及被
    告許家慶在人行道上守候，被告李瑞源則留在車上等情可知，被告乙○○及葉清
    順、邱奕彬、許家倫、李瑞源、許家慶、姜智豪、呂其峰等八人於事先已研議好
    圍堵被害人甲○○之周詳計劃，以防堵被害人甲○○趁機逃跑，且被告葉清順於
    原審九十一年三月四日審理時自承：我有拿電擊棒嚇他，我有推他等語（見原審
    卷〈一〉第七三、七六頁），被告許家慶於偵訊時供述：是葉清順拿著電擊棒指
    著他叫他上車的、我在車上有打他一巴掌等語（見偵查卷第一一七、一一八、一
    五五、一五七頁），被告邱奕彬於偵訊時供述：甲○○有反抗，後來由我持電擊
    棒恐嚇甲○○，我按著電擊棒脅迫他上車等語（見偵查卷第三五至三九、四十、
    四一頁），被告李瑞源於原審九十一年三月四日審理時供述：在空軍醫院被害人
    已經在我車上，我看見被告葉清順手拿電擊棒叫他上車，他就上車，當時場面很
    混亂，在車上被告葉清順有拿電擊棒，叫他不要動等語（見本院卷第六八至七一
    、七二、七六頁），被告姜智豪於偵訊時亦供稱：我看見葉清順持電擊棒電擊告
    訴人之腰部，葉清順架他上車的等語（見偵查卷第六五至六九、一六０頁），與
    被害人陳述：我之所以能抽煙，是因為我被打流血，頭都破了，非常痛，我才求
    他們讓我抽煙止痛，他們把我載到偏僻的地方才讓我抽煙，但是我的行動都被控
    制等語（見原審卷〈一〉第一五０頁）互核一致，是以被告等所辯並無剝奪被害
    人之行動自由乙詞，洵不足採。
七、按(1)刑法上恐嚇取財罪之「恐嚇」，固係指以危害通知他人，使該人主觀上生畏
    怖心之行為，然此危害之通知，並非僅限於將來，其於現時以危害相加者，亦應
    包括在內。因是，恐嚇之手段，並無限制，其以言語、文字為之者無論矣，即使
    出之以強暴、脅迫，倘被害人尚有相當之意思自由，而在社會一般通念上，猶未
    達於不能抗拒之程度者，仍屬本罪所謂「恐嚇」之範疇。至於危害通知之方法，
    亦無限制，無論明示之言語、文字、動作或暗示之危害行為，苟已足使對方理解
    其意義之所在，並足以影響其意思之決定與行動自由者均屬之，故其與強盜之區
    別，端在所為之強暴、脅迫，其於社會一般通念上，是否足以抑制被害人之意思
    自由，至於不能抗拒，以為財物之交付為斷，倘其尚未達到此一程度，雖係意圖
    為自己不法之所有而出之以強暴、脅迫，亦僅應成立恐嚇取財罪（最高法院八十
    一年臺上字第八六七號判決意旨參照）。次按，證人葉月嬌持款赴約並因而交付
    三十萬元予被告邱奕彬，其旨在依警員之囑咐以便於破案，其原無交付之意思，
    被告邱奕彬雖已收受三十萬元始為警查獲，仍應屬恐嚇取財未遂（最高法院六十
    九年度臺上字第四四六號判決意旨參照）。
  (2)被告乙○○及同案共同被告葉清順、邱奕彬、許家倫、李瑞源、許家慶、姜智豪
    、呂其峰等八人雖一再辯稱是被害人自己提議要和解的，且其一開始就說要以三
    十萬元和解，因為已經欠了這麼久，過程都是他自己打電話回家要的，而無恐嚇
    取財云云，衡情，茍如被告八人所言被害人甲○○已與渠等達成三十萬元之和解
    ，則大可以偕同甲○○回家拿錢，拿完錢，尚可於當日中秋佳節晚上一同烤肉賞
    月並一同分錢，又何須躲躲藏藏、故弄玄虛？一下子約在新竹市○○街「大潤發
    」賣場對面之統一超商便利商店，後來又改在賣場地下室停車場入口旁交付三十
    萬元，且被告邱奕彬被警方逮捕時已經為晚上八時三十分許，被告八人此種迂迴
    取款的舉動，不但不符渠等所稱當天的目的是要去烤肉，所以先去拿錢再烤肉等
    情，且證人彭淑惠已於偵查中證稱：直到當天晚上八時許接到電話後，才知道甲
    ○○遭人控制行動自由，揚言說叫我們準備三十萬元，才能放人，過後約十餘分
    鐘，又來電話，說相約在新竹市○○街「大潤發」前的便利商店交錢放人等語（
    見偵查卷第五四、五五頁），觀諸被害人一開始即被渠等強押上車，此後至被害
    人被放走前，其均在被告八人人多勢眾之控制下，在渠等控制下所為之「和解及
    取款之方式」，被害人應絕非自願與被告等人和解，更遑論是打電話恐嚇自己的
    母親及女友交款贖人，渠等所為實已與刑法第三百四十六條第一項恐嚇取財罪之
    構成要件相當。
  綜上所述，被告乙○○及葉清順、邱奕彬、許家倫、李瑞源、許家慶、姜智豪、呂
  其峰等八人對於被害人甲○○應確有基於討回其等認被害人有欠被告乙○○之債務
  ，而共同傷害、嚇令被害人上車，並在車上命其向家人籌措超過十三萬元之債務現
  金三十萬元以交付被告等人之事實無訛，渠等之行為彼此間有傷害、妨害自由及恐
  嚇取財之犯意聯絡與行為分擔，是其等所辯無傷害、妨害自由及恐嚇取財之故意係
  卸責之詞，洵不足採。本件事證已臻明確，被告乙○○所犯上開犯行，洵堪認定，
  應予依法論科。
八、核被告乙○○所為，係犯刑法第二百七十七條第一項之傷害罪、第三百零二條第
    一項之妨害自由罪、第三百四十六條第三項、第一項之恐嚇取財未遂罪。公訴人
    認被告命被害人打電話回家，要其家人籌措現金三十萬元作為和解之行為，尚未
    生取款之結果，係犯刑法第三百零四條第三項、第一項之強制未遂罪嫌，惟查，
    被告乙○○自始即有為自己不法所有之意圖，此可由上開證人李洸鋐之證詞及被
    告等命被害人要家人準備三十萬元之處可知，若被告乙○○等人並無不法所有之
    意圖，何以要被害人償還之金錢不是原已商定的十三萬元或當初交付之二十二萬
    元，反而是三十萬元？公訴人起訴之法條，容有未洽，應予變更。被告乙○○與
    葉清順、邱奕彬、許家倫、李瑞源、許家慶、姜智豪、呂其峰等人所為上開犯行
    間，有犯意聯絡與行為分擔，為共同正犯。又被告乙○○所犯上開三罪間，有方
    法、目的之牽連關係，應從較重之恐嚇取財罪處斷。被告已著手於恐嚇行為之實
    施，未生取得財物之結果，為未遂犯，爰依刑法第二十六條前段之規定，按既遂
    犯之刑度減輕其刑。
九、原審予被告乙○○論罪科刑，固非無見，惟查共同正犯係互有犯意聯絡及行為分
    擔，所犯罪名亦屬相同，原判決既認被告乙○○與葉清順、李瑞源、許家倫、許
    家慶、姜智豪、呂其峰、邱奕彬等人係共同正犯，而原判決事實及理由竟認被告
    乙○○係意圖為自己不法之所有，而葉清順等人則係為乙○○不法之所有，以致
    主文、事實、理由互不相同，自有未合，被告乙○○上訴意旨否認有共同犯罪，
    雖無足取，惟原判決既有上開可議之處，自屬無可維持，應由本院將原判決關於
    被告乙○○部分撤銷改判。爰審酌被告乙○○原為上開十三萬元而犯罪，且未毆
    打告訴人，又未取得款項，犯罪後態度尚屬良好等一切情狀，量處有期徒刑一年
    ，又按被告乙○○未曾受有期徒刑以上刑之宣告，此有本院被告全國前案紀錄表
    附卷可稽，因一時貪念而犯法，犯罪後又尚知悔悟，經此科刑之教訓，今後當知
    慎戒，信無再犯之虞，本院認其所宣告之刑以暫不執行為適當，爰併予宣告緩刑
    五年，以勵自新。扣案之電擊棒一支，雖同案共同被告姜智豪事後否認為其所有
    ，惟據同案共同被告葉清順於偵查中供稱：是姜智豪帶一支電擊棒過去等語（見
    偵查卷第一一二頁），足證係共同被告姜智豪所有無誤，且該支電擊棒係供共同
    犯罪所用之物，爰依刑法第三十八條第二款之規定宣告沒收。另一支共同被告李
    瑞源所有之電擊棒，因未扣案，為免日後執行困難，爰不予宣告沒收，附此敘明
    。
據上論斷，應依刑事訴訟法第三百六十九條第一項前段、第三百條、第三百六十四條
、第二百九十九條第一項前段，刑法第二十八條、第二百七十七條第一項、第三百零
二條第一項、第三百四十六條第三項、第一項、第五十五條、第二十六條前段、第七
十四條第一款、第三十八條第一項第二款，罰金罰鍰提高標準條例第一條前段，判決
如主文。
本案經檢察官劉斐玲到庭執行職務。
中　　　華　　　民　　　國　　九十三　　年　　　一　　　月　　 十四 　　日
                              臺灣高等法院刑事第十五庭
                                  審判長法  官　房　阿　生
                                        法  官  蔡  光  治
                                        法  官　雷　元　結
右正本證明與原本無異。
如不服本判決，應於收受送達後十日內向本院提出上訴書狀，其未敘述上訴之理由者
並得於提起上訴後十日內向本院補提理由書（均須按他造當事人之人數附繕本）。
                                        書記官　李　麗　花
中　　　華　　　民　　　國　　九十三　　年　　　一　　　月　　 十四 　　日
附錄：本案論罪科刑法條全文
刑法第二百七十七條
傷害人之身體或健康者，處三年以下有期徒刑、拘役或一千元以下罰金。
刑法第三百零二條第一項
私行拘禁或以其他非法方法，剝奪人之行動自由者，處五年以下有期徒刑、拘役或三
百元以下罰金。
刑法第三百四十六條第一項
意圖為自己或第三人不法之所有，以恐嚇使人將本人或第三人之物交付者，處六月以
上五年以下有期徒刑，得併科一千元以下罰金。
